臺灣雲林地方法院刑事判決
110年度訴字第473號
公  訴  人  臺灣雲林地方檢察署檢察官
被      告  程嘉宏


            王守翊（原名：王忠憲）



            廖建評





上列被告因妨害秩序等案件，經檢察官提起公訴（110年度調偵
字第227號、110年度偵字第5561號），被告於準備程序就被訴事
實為有罪之陳述，經告知簡式審判程序之旨，並聽取當事人之意
見後，本院合議庭裁定由受命法官獨任行簡式審判程序，判決如
下：
    主    文
丙○○犯在公眾得出入之場所聚集三人以上下手實施強暴，因而致
生交通往來之危險罪，處有期徒刑陸月，如易科罰金，以新臺幣
壹仟元折算壹日。又犯公然侮辱罪，處拘役參拾日，如易科罰金
，以新臺幣壹仟元折算壹日。又共同犯毀損他人物品罪，處有期
徒刑參月，如易科罰金，以新臺幣壹仟元折算壹日。有期徒刑部
分，應執行有期徒刑捌月，如易科罰金，以新臺幣壹仟元折算壹
日。扣案之木棍壹支，沒收。
甲○○犯在公眾得出入之場所聚集三人以上施強暴而在場助勢，因
而致生交通往來之危險罪，處有期徒刑肆月，如易科罰金，以新
臺幣壹仟元折算壹日。又共同犯毀損他人物品罪，處有期徒刑貳
月，如易科罰金，以新臺幣壹仟元折算壹日。有期徒刑部分，應
執行有期徒刑伍月，如易科罰金，以新臺幣壹仟元折算壹日。
戊○○犯在公眾得出入之場所聚集三人以上下手實施強暴，因而致
生交通往來之危險罪，累犯，處有期徒刑肆月，如易科罰金，以
新臺幣壹仟元折算壹日。
    事    實
一、緣丙○○、甲○○（原名：王忠憲）、戊○○於民國109年1月22日
    5時15分許，至位於雲林縣○○鎮○○里○○00○0號之「百分百KTV
    」消費，嗣丙○○、甲○○因故與丁○○就消費糾紛發生爭執，而
    分別為下列行為：
　㈠丙○○、甲○○、戊○○與路過友人己○○（另待通緝），均知悉上
    開KTV外之馬路邊為公眾得出入之場所，倘於該處聚集三人
    以上而發生衝突，顯足以造成公眾或他人恐懼不安，並對用
    路人之安全造成妨害，致生交通往來之危險，丙○○、戊○○、
    己○○竟基於在公眾得出入之場所聚集三人以上實施強暴及傷
    害他人身體之犯意聯絡，甲○○竟基於在公眾得出入之場所聚
    集三人以上施強暴而在場助勢之犯意，及與丙○○、戊○○、己○○基於傷害他人身體之犯意聯絡，以人數優勢包圍丁○○，程
    家宏、己○○遂徒手毆打丁○○身體部位，戊○○遂腳踢丁○○身體
    部位（業經公訴人當庭補充敘明丙○○、戊○○、己○○為下手實
    施者），甲○○則在場叫囂助勢（起訴書誤載為徒手毆打丁○○
    ，業經公訴人當庭更正，並補充敘明甲○○為在場助勢者），
    嗣丁○○趁隙逃脫，自上開地點逃至雲林縣○○鎮○○00○0號之「
    統一便利超商豆油門市」，丙○○、甲○○、戊○○、己○○接續前
    揭犯意，一起追逐丁○○至上址超商外空地，過程中己○○有追
    打丁○○（起訴書漏載，經公訴人當庭補充更正），其等再挾
    人數優勢將丁○○帶回前開眾人聚集之馬路旁，致丁○○受有頭
    部外傷併後頭皮血腫、胸部及左膝和右小腿挫傷、右髖挫傷
    併擦傷、腹部及右腰挫傷、右手肘、左膝、雙下肢、背部挫
    傷併擦傷等傷害。
　㈡丙○○於前揭毆打丁○○過程中，另基於公然侮辱之犯意，在上
    址不特定人或多數人得以共見共聞之場所，以「幹你娘機掰」
    等語公然辱罵丁○○，足以貶損丁○○之名譽。
　㈢稍後，丙○○、甲○○另基於毀損他人物品之犯意聯絡，由丙○○
    指使在場真實姓名不詳之成年男子自車牌號碼不明之小客車
    內，拿出其所有之木棍1支遞給丙○○，由丙○○持木棍砸毀丁○○所管領使用之車牌號碼000-0000號自用小客車，甲○○在旁
    觀看、助勢，致上開車輛前後擋風玻璃、左後側窗戶、右後
    側窗戶、右後側板金毀損而不堪使用，而損美觀功能及效用
    ，足以生損害於丁○○。
　㈣嗣經警據報後前往現場處理，當場逮捕丙○○、甲○○、己○○，
    並扣得丙○○所有之木棍1支，而查悉上情。
二、案經丁○○訴由雲林縣警察局西螺分局報告臺灣雲林地方檢察
    署檢察官偵查起訴。
    理    由
一、本案被告丙○○、甲○○、戊○○所犯均係死刑、無期徒刑、最輕
    本刑為3年以上有期徒刑以外之罪，其等於準備程序就前揭
    被訴事實為有罪之陳述，經受命法官告知簡式審判程序之旨
    ，並聽取其等與公訴人之意見後，本院合議庭認無不得或不
    宜改依簡式審判程序進行之情事，依刑事訴訟法第273條之1
    第1項、第284條之1規定，裁定由受命法官獨任進行簡式審
    判程序，是依刑事訴訟法第273條之2規定，本件之證據調查
    ，不受同法第159條第1項、第161條之2、第161條之3、第16
    3條之1及第164條至第170條規定之限制，合先敘明。
二、上開犯罪事實，業據被告丙○○、甲○○於警詢、偵查中，被告
    丙○○、甲○○、戊○○於本院準備程序及審理時，均坦承不諱，
    互核大致吻合，亦核與證人即告訴人丁○○於警詢、偵查中（
    含指認資料）證述之被害情節（警卷第21至25頁；偵1018卷
    第109至111頁）大致相符，並有下列證據資料可以佐證：
  ㈠證人即被告同行友人林永勝於警詢、偵訊時之證述（警卷第1
    3至14頁反面；偵1018卷第67至69頁）
  ㈡證人即被告同行友人程鵬澐於警詢、偵訊時之證述（警卷第1
    5至16頁反面；偵1018卷第67至69頁）。
  ㈢證人即被告同行友人程晉旋於警詢、偵訊時之證述（警卷第1
    7至18頁反面；偵1018卷第67至69頁）。
  ㈣證人即被告同行友人汪畯憲於警詢、偵訊時之證述（警卷第1
    9至20頁反面；偵1018卷第67至69頁）。
  ㈤證人即共同被告己○○於警詢、偵訊時之證述（警卷第9至10頁
    反面；偵1018卷第35反面至39頁反面、第41頁及反面、第43
    頁）。
  ㈥證人即超商店員張元存於警詢之證述（偵1018卷第139頁及反
    面）。
  ㈦告訴人丁○○之彰化基督教醫療財團法人雲林基督教醫院110 
    年1 月22日診斷書（警卷第26頁）、秀傳醫療財團法人彰濱
    秀傳紀念醫院診斷證明書（偵1018卷第115頁）、中部汽車
    股份有限公司北斗服務廠（估價單號：010350號）估價單（
    偵1018卷第117至123頁）。
  ㈧現場監視器翻拍照片（警卷第27至33頁、第35至40頁）暨影
    像光碟、雲林地檢署檢察官110年1月22日勘驗筆錄暨勘驗截
    圖（偵1018卷第41頁反面至41頁、第45至55頁反面）。
  ㈨刑案現場蒐證照片（警卷第41至46頁）。
  ㈩雲林縣警察局西螺分局扣押筆錄暨扣押物品目錄表、扣押物
    品收據（警卷第53至56頁）。
  110年1月22日勘察採證同意書（警卷第57頁）。
  雲林縣警察局西螺分局110年3月8日雲警螺偵字第1100003000
    0號函暨內政部警政署刑事警察局110年2月25日刑生字第110
    0013136號鑑定書（偵1018卷第147至149頁反面）。
  雲林縣警察局西螺分局西螺派出所110年2月24日員警職務報
    告暨行車紀錄器錄音譯文(偵1018卷第137、141頁)。
  綜上，足認被告3人上開自白核與事實相符，應堪採信。是本
    案事證明確，被告丙○○、戊○○前揭在公眾得出入之場所聚集
    三人以上下手實施強暴，致生交通往來危險及傷害之犯行，
    被告甲○○前揭公眾得出入之場所聚集三人以上下施強暴而在
    場助勢，致生交通往來危險及傷害之犯行，被告丙○○公然侮
    辱，被告丙○○、甲○○毀損他人物品等犯行，均堪予認定，應
    依法論科。
  至公訴人補充主張被告丙○○為首謀部分，並未說明構成此部
    分之犯罪行為及提出相關證據佐證，另主張被告丙○○有持木
    棍毆打告訴人部分，亦未具體指明相關監視器錄影畫面中之
    佐證依據，自無從認定，公訴人容有誤會，附此敘明。
三、刑法妨害秩序罪章之第149、150條於109年1月15日修正公布
    ，於109年1月17日施行，本次修法理由略以：「隨著科技
    進步，透過社群通訊軟體（如LINE、微信、網路直播等）進
    行串連集結，時間快速、人數眾多且流動性高，不易先期預
    防，致使此等以多數人犯妨害秩序案件規模擴大，亦容易傷
    及無辜。惟原條文中之『公然聚眾』，司法實務認為必須於『
    公然』之狀態下聚集多數人，始足當之；亦有實務見解認為
    ，『聚眾』係指參與之多數人有隨時可以增加之狀況，若參與
    之人均係事前約定，人數既已確定，便無隨時可以增加之狀
    況，自與聚眾之情形不合（最高法院28年上字第621號、92
    年度台上字第5192號判決參照）。此等見解範圍均過於限縮
    ，學說上多有批評，也無法因應當前社會之需求。爰將本條
    前段修正為『在公共場所或公眾得出入之場所』有『聚集』之行
    為為構成要件，亦即行為不論其在何處、以何種聯絡方式（
    包括上述社群通訊軟體）聚集，其係在遠端或當場為之，均
    為本條之聚集行為，且包括自動與被動聚集之情形，亦不論
    是否係事前約定或臨時起意者均屬之。因上開行為對於社會
    治安與秩序，均易造成危害，爰修正其構成要件，以符實需
    。為免聚集多少人始屬『聚眾』在適用上有所疑義，爰參酌
    組織犯罪防制條例第2條第1項及其於106年4月19日修正之立
    法理由，認三人以上在公共場所或公眾得出入之場所實施強
    暴脅迫，就人民安寧之影響及對公共秩序已有顯著危害，是
    將聚集之人數明定為三人以上，不受限於須隨時可以增加之
    情形，以臻明確…（109年1月15日刑法第149條修正理由參照
    ）」、「修正原『公然聚眾』要件，理由同修正條文第149條
    說明一至三。倘三人以上，在公共場所或公眾得出入之場所
    聚集，進而實行強暴脅迫（例如：鬥毆、毀損或恐嚇等行為
    ）者，不論是對於特定人或不特定人為之，已造成公眾或他
    人之危害、恐懼不安，應即該當犯罪成立之構成要件，以符
    保護社會治安之刑法功能…。實務見解有認本條之妨害秩序
    罪，須有妨害秩序之故意，始與該條之罪質相符，如公然聚
    眾施強暴脅迫，其目的係在另犯他罪，並非意圖妨害秩序，
    除應成立其他相當罪名外，不能論以妨害秩序罪（最高法院
    31年上字第1513號、28年上字第3428號判決參照）。然本罪
    重在安寧秩序之維持，若其聚眾施強暴脅迫之目的在犯他罪
    ，固得依他罪處罰，若行為人就本罪之構成要件行為有所認
    識而仍為本罪構成要件之行為，自仍應構成本罪，予以處罰
    。參考我國實務常見之群聚鬥毆危險行為態樣，慮及行為
    人意圖供行使之用而攜帶兇器或者易燃性、腐蝕性液體，抑
    或於車輛往來之道路上追逐，對往來公眾所造成之生命身體
    健康等危險大增，破壞公共秩序之危險程度升高，而有加重
    處罰之必要，爰增訂第二項…（109年1月15日刑法第149條修
    正理由參照）」。經查，被告丙○○、甲○○、戊○○因故對告訴
    人不滿，於上開時、地聚集而為前揭傷害犯行，共同被告己○○為本案犯行前，已見被告丙○○、甲○○、戊○○聚集為前揭犯
    行，且被告3人均明知上開KTV外之馬路邊、統一超商門市，
    為公眾得出入之場所，隨時可能有人經過該處或在其內消費
    ，若在該處施強暴脅迫，可能波及他人，影響他人安危及社
    會治安，可見其等在聚集過程，已有對他人施以強暴之認識
    或故意，並在上開處所下手實施實施強暴行為（被告丙○○、
    戊○○），為在場助勢行為（被告甲○○），自該當妨害秩序罪
    之構成要件。
四、論罪科刑：
  ㈠就事實欄一、㈠部分，核被告丙○○、戊○○所為，均係犯刑法第
    150條第2項第2款、第1項後段之在公眾得出入之場所聚集三
    人以上下手實施強暴，因而致生交通往來之危險罪，及同法
    第277條第1項之傷害罪，被告甲○○所為，係犯刑法第150條
    第2項第2款、第1項前段之在公眾得出入之場所聚集三人以
    上在場助勢，因而致生交通往來之危險罪，及同法第277條
    第1項之傷害罪；就事實欄一、㈡部分，核被告丙○○所為，係
    犯刑法第309條第1項之公然侮辱罪；就事實欄一、㈢部分，
    核被告丙○○、甲○○所為，均係犯刑法第354條之毀損他人物
    品罪。
  ㈡罪數：
　⒈就事實欄一、㈠部分，被告3人在上開時、地所為妨害秩序之
    行為，均係基於教訓告訴人之同一目的，於密切接近之時、
    地實施，侵害同一社會法益，各行為之獨立性極為薄弱，依
    一般社會健全觀念，在時間差距上，難以強行分開，在刑法
    評價上，應視為數個舉動之接續施行，包括以一行為予以評
    價，較為合理，應論以接續犯之一罪。　
　⒉就事實欄一、㈠部分，被告丙○○、戊○○均係以一行為觸犯上開
    2罪名，為想像競合犯，應從重以在公眾得出入之場所聚集
    三人以上下手實施強暴，因而致生交通往來之危險罪處斷，
    又被告甲○○係以一行為觸犯上開2罪名，為想像競合犯，應
    從重以在公眾得出入之場所聚集三人以上在場助勢，因而致
    生交通往來之危險罪處斷。
　⒊就事實欄一、㈢部分，被告丙○○、甲○○於密接之時間，相同地
    點，接續對告訴人為上開毀損其車輛之行為，各行為之獨立
    性極為薄弱，依一般社會健全觀念，在時間差距上，難以強
    行分開，在刑法評價上，以視為數個舉動之接續施行，合為
    包括之一行為予以評價，為接續犯之實質上一罪。
　⒋就事實欄一、㈠至㈢部分，被告丙○○所犯上開3罪間，就事實欄
    一、㈠、㈢部分，被告甲○○所犯上開2罪間，犯意各別，行為
    互異，均應分論併罰。
　㈢按共犯在學理上，有「任意共犯」與「必要共犯」之分，前
    者指一般原得由一人單獨完成犯罪而由二人以上共同實施之
    情形，當然有刑法總則共犯規定之適用；後者係指須有二人
    以上之參與實施始能成立之犯罪而言。且「必要共犯」依犯
    罪之性質，尚可分為「聚合犯」與「對向犯」，其二人以上
    朝同一目標共同參與犯罪之實施者，謂之「聚合犯」，如刑
    法分則之公然聚眾施強暴、脅迫罪、參與犯罪結社罪、輪姦
    罪等是，因其本質上即屬共同正犯，故除法律依其首謀、下
    手實施或在場助勢等參與犯罪程度之不同，而異其刑罰之規
    定時，各參與不同程度犯罪行為者之間，不能適用刑法總則
    共犯之規定外，其餘均應引用刑法第28條共同正犯之規定（
    最高法院81年台非字第233號判決意旨參照）。就事實欄一
    、㈠部分，被告丙○○、戊○○所犯在公眾得出入之場所聚集三
    人以上下手實施強暴，因而致生交通往來之危險罪，與共同
    被告己○○具有犯意聯絡、行為分擔，均為共同正犯，與被告
    甲○○所犯在公眾得出入之場所聚集三人以上在場助勢，因而
    致生交通往來之危險罪，依據前揭說明，則無由成立共同正
    犯，但渠等就傷害罪部分，仍成立共同正犯；就事實欄一、
    ㈢部分，被告丙○○、甲○○所犯毀損他人物品罪，具有犯意聯
    絡、行為分擔，均為共同正犯。
  ㈣刑之加重、減輕：
  ⒈按刑法第150條第1項規定：「在公共場所或公眾得出入之場
    所聚集三人以上，施強暴脅迫者，在場助勢之人，處1年以
    下有期徒刑、拘役或10萬元以下罰金；首謀及下手實施者，
    處6月以上5年以下有期徒刑」；同條第2項則規定：「犯前
    項之罪，而有下列情形之一者，得加重其刑至二分之一：一
    意圖供行使之用而攜帶兇器或其他危險物品犯之。因而致
    生公眾或交通往來之危險」，該規定係就犯罪類型變更之個
    別犯罪行為得裁量予以加重，成為另一獨立之罪名，屬於刑
    法分則加重之性質，惟依上述規定，係稱「得加重……」，而
    非「加重……」或「應加重……」，則法院對於行為人所犯刑法
    第150條第2項、第1項之罪，是否依同條第2項規定加重其刑
    ，即有自由裁量之權，亦即屬於相對加重條件，並非絕對應
    加重條件，是以，法院應依個案具體情狀，考量當時客觀環
    境、犯罪情節及危險影響程度、被告涉案程度等事項，綜合
    權衡考量是否有加重其刑之必要性。就事實欄一、㈠部分，
    本院審酌被告3人始終均坦承犯行，且依據卷內監視器錄影
    畫面翻拍照片顯示，其等與告訴人發生衝突而聚集為本案上
    開犯行期間，在5分鐘內，時間非長，對社會秩序及交通安
    全所生危害之程度並非極為嚴重等情，認未加重前之法定刑
    應足以評價其等之犯行，尚無依刑法第150條第2項規定加重
    其刑之必要。
  ⒉就事實欄一、㈠部分，被告戊○○是否構成累犯，又是否應依累
    犯規定加重其刑：
　①被告戊○○前因恐嚇取財案件，經本院以105年度訴字第371號
    判決判處有期徒刑7月、5月確定，於108年4月6日執行完畢
    等情，有臺灣高等法院被告前案紀錄表（內容同檢察官提出
    之簡表、刑案資料查註表、矯正簡表）在卷可按，其於受徒
    刑之執行完畢後，5年以內故意再犯本案有期徒刑以上之罪
    ，為累犯。
　②被告戊○○於前案執行完畢後，理應產生警惕作用而避免再犯
    罪，卻更犯本案有期徒刑以上之罪，而本案與前案罪名雖然
    不同，但行為手段均以暴力方式為之，罪質相似，足認其刑
    罰反應力薄弱，本案不因累犯之加重致被告戊○○所受刑罰因
    而受有超過其所應負擔罪責，及使其人身自由因而受過苛侵
    害之情形，適用累犯規定加重，核無大法官釋字第775號解
    釋所稱「不符合罪刑相當原則、抵觸憲法第23條比例原則」
    之情形，檢察官據此主張加重其刑為有理由，爰依刑法第47
    條第1項之規定加重其刑。
  ⒊按刑事審判旨在實現刑罰權之分配的正義，故法院對有罪被
    告之科刑，應符合罪刑相當之原則，使輕重得宜，罰當其罪
    ，以契合社會之法律感情，此所以刑法第57條明定科刑時應
    審酌一切情狀，尤應注意該條所列10款事項以為科刑輕重之
    標準，並於同法第59條賦予法院以裁量權，如認「犯罪之情
    狀可憫恕者，得酌量減輕其刑」，俾使法院就個案之量刑，
    能斟酌至當。就事實欄一、㈠部分，查刑法第150條第1項後
    段之在公共場所聚集三人以上下手實施強暴罪，法定刑為6
    月以上5年以下有期徒刑之罪，然被告戊○○係起因於同行朋
    友即被告丙○○、甲○○因故與告訴人發生紛爭，一時為挺朋友
    而聚集在現場，並為本案下手實施強暴犯行，致罹本件妨害
    秩序罪，然被告戊○○到案後業已坦承犯行，且已與告訴人調
    解成立（本院卷第229、230頁），並遵期履行調解條件（本
    院卷第265頁），足見被告戊○○惡性並非重大，認如量處最
    低度刑有期徒刑7月（構成累犯），仍嫌過重，犯罪之情狀
    顯可憫恕，爰依刑法第59條規定減輕其刑，並依法先加重後
    減輕之。
　㈤爰審酌被告丙○○、甲○○因故與告訴人發生爭執，不思理性解
    決，竟與被告戊○○、共同被告己○○共同為本案前揭犯行，造
    成被害人受有前揭傷害，並妨害公眾得出入場所之安寧秩序
    、交通往來安全，所為實在不可取；然念及被告3人犯後均
    坦承犯行，被告丙○○、甲○○、戊○○均與告訴人調解成立，被
    告丙○○、甲○○並未遵期履行調解條件，被告丙○○迄今僅賠償
    告訴人23,000元，被告甲○○則尚未賠償，另由共同被告己○○
    負擔8,000元之賠償金，被告戊○○業已遵期履行調解條件完
    畢（本院卷第265頁）；再斟酌被告丙○○並無經判刑之前科
    紀錄，素行尚佳，被告甲○○前有不能安全駕駛、違反藥事法
    之前科紀錄，被告戊○○前有毒品、賭博、恐嚇、不能安全駕
    駛等前科紀錄，素行非佳，有其等臺灣高等法院被告前案紀
    錄表附卷可憑，兼衡被告3人犯罪之動機、目的、手段、所
    生危害、參與程度、犯罪情節，及其等於本院審理時自陳之
    智識程度、職業、家庭生活即經濟狀況（本院卷第289、290
    頁），被告3人及檢察官對量刑之意見等一切情狀，分別量
    處如主文所示之刑，併諭知易科罰金之折算標準，並對被告
    丙○○、甲○○所犯有期徒刑部分，分別定其應執行之刑及諭知
    易科罰金之折算標準。
五、沒收部分（就事實欄一、㈢）：
　　扣案之木棍1支，係被告丙○○所有，供其此部分犯罪所用之
    物，業據其供述在案（本院卷第287頁），爰依刑法第38條
    第2項之規定，就被告丙○○宣告沒收。
六、應依刑事訴訟法第273條之1第1項、第299條第1項前段之程
    序規定，判決如主文。
本案經檢察官乙○○提起公訴，檢察官顏鸝靚到庭執行職務。
中　　華　　民　　國　　111 　年　　8 　　月　　26　　日
                  刑事第四庭    法　官  陳雅琪
以上正本證明與原本無異。
如不服本判決應於收受判決後20日內向本院提出上訴書狀，並應
敘述具體理由；其未敘述上訴理由者，應於上訴期間屆滿後20日
內向本院補提理由書（均須按他造當事人之人數附繕本）。「切
勿逕送上級法院」。
                                書記官  陳怡心
中　　華　　民　　國　　111 　年　　8 　　月　　26　　日
附錄本判決論罪科刑法條全文：
刑法第150條
在公共場所或公眾得出入之場所聚集三人以上，施強暴脅迫者，
在場助勢之人，處1年以下有期徒刑、拘役或10萬元以下罰金；
首謀及下手實施者，處6月以上5年以下有期徒刑。
犯前項之罪，而有下列情形之一者，得加重其刑至二分之一：
一、意圖供行使之用而攜帶兇器或其他危險物品犯之。
二、因而致生公眾或交通往來之危險。
　　
刑法第277條
傷害人之身體或健康者，處5年以下有期徒刑、拘役或50萬元以
下罰金。
犯前項之罪，因而致人於死者，處無期徒刑或7年以上有期徒刑；致重傷者，處3年以上10年以下有期徒刑。　　　　　　　　　　　　　　　　　　　　　　
中華民國刑法第309條
公然侮辱人者，處拘役或9千元以下罰金。
以強暴犯前項之罪者，處1年以下有期徒刑、拘役或1萬5千元以
下罰金。

中華民國刑法第354條
毀棄、損壞前二條以外之他人之物或致令不堪用，足以生損害於
公眾或他人者，處2年以下有期徒刑、拘役或1萬5千元以下罰金
。